【裁判字號】    97,訴,1550
【裁判日期】    971219
【裁判案由】    毒品危害防制條例
【裁判全文】
臺灣基隆地方法院刑事判決              97年度訴字第1550號
公  訴  人  臺灣基隆地方法院檢察署檢察官
被      告  甲○○
上列被告因毒品危害防制條例案件，經檢察官提起公訴（97年度
毒偵字第2353號），被告於準備程序進行中，就被訴事實為有罪
之陳述，經本院合議庭裁定由受命法官獨任進行簡式審判程序，
判決如下：
    主  文
甲○○施用第一級毒品，累犯，處有期徒刑捌月；又施用第二級
毒品，累犯，處有期徒刑肆月。應執行有期徒刑拾月。
    事  實
一、甲○○前於民國88年間因施用毒品案件，經送觀察、勒戒後
    ，認有繼續施用毒品之傾向，經本院以88年度毒聲字第2100
    號裁定令入戒治處所施以強制戒治，於89年10月11日強制戒
    治交付保護管束期滿，由臺灣基隆地方法院檢察署檢察官以
    89 年度戒毒偵字第101號為不起訴處分確定，復於91年間，
    因二犯施用毒品案件，經本院以91年度毒聲字第316 號裁定
    令入戒治處所施以強制戒治，並以91年度訴字第154 號判決
    應執行有期徒刑10月確定，於93年5 月27日執行完畢；復因
    施用第一、二級毒品案件，經本院以94年度訴字第42號判決
    應執行有期徒刑1年1月，再因施用毒品案件，經臺灣宜蘭地
    方法院以95年度訴字第86號判決處有期徒刑8月，前開2罪接
    續執行，於96年7月9日假釋出監並付保護管束，於96年7月1
    5 日保護管束期滿，未經撤銷假釋而執行完畢（構成累犯）
    。
二、詎甲○○猶不知悔改，復分別基於施用第一級毒品海洛因、
    第二級毒品甲基安非他命之犯意，而於下列時間、地點施用
    毒品：
  (一)97年7月25日下午2時許，在臺北縣瑞芳鎮○○里○○路41號
    住處，以將第一級毒品海洛因摻入香煙點燃吸食煙霧之方式
    ，施用海洛因1 次（起訴書誤載被告施用毒品之時間、地點
    、方式，業據蒞庭檢察官當庭更正）。
  (二)97年7月24日下午2時許，在上址，以將第二級毒品甲基安非
    他命置於鋁箔紙內燒烤產生煙霧而吸食之方式，施用甲基安
    非他命1 次（起訴書誤載被告施用毒品之時間、地點、方式
    ，業據蒞庭檢察官當庭更正）。嗣因甲○○係毒品列管調驗
    人口，為警於同年7月26日晚間7時許，至其位於臺北縣瑞芳
    鎮○○路41號住處，通知其至警局採尿送驗，結果呈現嗎啡
    類及甲基安非他命類陽性反應，因而查悉上情。
三、案經臺北縣政府警察局瑞芳分局報告臺灣基隆地方法院檢察
    署檢察官偵查起訴。
    理  由
一、本件被告所犯者非為死刑、無期徒刑、最輕本刑為3年以上
    有期徒刑之罪或高等法院管轄第一審案件，其於準備程序進
    行中，先就被訴事實為有罪之陳述，經告知其簡式審判程序
    之旨，並聽取公訴人及被告之意見後，本院依刑事訴訟法第
    273條之1第1 項之規定，裁定由受命法官獨任進行簡式審判
    程序，且依同法第273條之2規定，簡式審判程序之證據調查
    ，不受第159條第1項、第161條之2、第161條之3 、第163條
    之1及第164條至第170條規定之限制，合先敘明。
二、前揭犯罪事實，業據被告於本院準備程序及審理時坦承不諱
    ，而經被告同意為警採集之尿液經送驗後，呈現嗎啡、安非
    他命及甲基安非他命之陽性反應，此有臺北縣政府警察局瑞
    芳分局偵辦毒品危害防制條例案件犯嫌尿液檢驗編號對照表
    、台灣檢驗科技股份有限公司濫用藥物檢驗報告各乙份附卷
    可稽，且再將前開尿液送法務部調查局以螢光偏極免疫分析
    法篩驗及以氣相層析質譜分析法確認結果，亦均呈嗎啡及甲
    基安非他命陽性反應，此有該局97年11月24日調科壹字第09
    700484380 號函附卷可參，而參之以酵素免疫分析或薄層定
    性分析等方式為初步篩檢者，檢驗結果雖有相當程度偽陽性
    之可能，然以氣（液）相層析、質譜分析之儀器為交叉確認
    者，檢驗結果出現偽陽性之機率則極低，因而具有公信力，
    核足為對涉嫌人不利之認定；尤以「毒品施用後於尿液、血
    液中可檢出之最大時限，與施用劑量、施用頻率、施用方式
    、施用者飲水量之多寡、個人體質、代謝情況、檢體收集時
    間點及所用檢測方法之靈敏度等因素有關，因個案而異。依
    據Clarke's Isolation Identification of Drugs第二版記
    載，血液中藥物之半衰期（濃度減半所需時間）分別為古柯
    鹼0.7-1.5小時、海洛因3分鐘（其代謝物為嗎啡2-3 小時）
    、嗎啡2-3小時、大麻20-36小時、安非他命12小時（當尿液
    偏酸性時，為4-8小時）、甲基安非他命9小時、Ketamine2-
    4 小時，而MDMA約8.49小時。一般於尿液中可檢出之最大時
    限，古柯鹼為施用後1-4天、海洛因2-4天、嗎啡2-4 天、大
    麻1-10天、安非他命1-4天、甲基安非他命1-5天、MDMA1- 4
    天、MDA1-4天、Ketamine2-4 天。」此曾經行政院衛生署藥
    物食品檢驗局以92年7月23日管檢字第092000560 9號函釋在
    案，足認被告自白與犯罪事實相符，其犯罪事證明確，犯行
    洵堪認定，應依法論科。
三、又施用甲基安非他命之代謝最先是去N-甲基（N-demethylat
    io n）形成安非他命，而施用甲基安非他命後，在正常尿液
    PH值情況下，24小時內，有43％服用劑量以甲基安非他命原
    態排出；另施用安非他命後24小時內，有30％以安非他命原
    態排出，20％經去氨基作用及氧化作用形成苯甲酸，2％ 經
    反應形成Norephedrine（參照行政院衛生署出版「物質濫用
    」、「常見濫用藥物檢驗方法彙編」所載）。而施用安非他
    命後，其尿液不致檢出甲基安非他命陽性反應，而施用甲基
    安非他命後，其尿液可檢出甲基安非他命和其代謝物安非他
    命成分，有行政院衛生署管制藥品管理局93年11月2 日管檢
    字第0930010499號函可按，是尿液經檢驗出甲基安非他命陽
    性反應，係被告施用甲基安非他命後以甲基安非他命原態排
    出者；而檢驗出安非他命陽性部分，乃施用甲基安非他命、
    安非他命均可檢驗出安非他命陽性反應。查被告為警採集之
    尿液經檢驗結果，呈安非他命及甲基安非他命陽性反應，足
    以認定被告係施用甲基安非他命無訛，附此敘明。
四、海洛因、甲基安非他命分係毒品危害防制條例第2條第2項第
    1款、第2款所定之第一級、第二級毒品，核被告所為係犯毒
    品危害防制條例第10條第1項、第2項之施用第一級、第二級
    毒品罪。被告持有第一級毒品海洛因及第二級毒品甲基安非
    他命之低度行為，應為施用第一級、第二級毒品之高度行為
    所吸收，均不另論罪。被告先後所犯上開2 罪，犯意各別，
    行為互殊，應予分論併罰。再被告有事實欄所載之論罪科刑
    執行完畢情形，有臺灣高等法院被告前案紀錄表乙份附卷佐
    憑，其於前案執行完畢後5 年內，故意再犯本件有期徒刑以
    上之各罪，均為累犯，各依刑法第47條第1 項加重其刑；爰
    審酌被告曾有施用毒品之前科仍不知戒除，惟犯罪後坦承犯
    行，且所犯之施用毒品犯行乃戕害自己身心健康，並未危及
    他人等一切情狀，分別量處如主文所示之刑，併定其應執行
    之刑。
據上論斷，應依刑事訴訟法第273條之1第1 項、第299條第1項前
段，毒品危害防制條例第10條第1項、第2 項，刑法第11條前段、
第47條第1項、第51條第5款，判決如主文。
本案經檢察官乙○○到庭執行職務。
中    華    民    國    97    年  12    月    19    日
                  刑事第四庭法  官  周霙蘭
以上正本證明與原本無異。
如不服本判決應於收受本判決後10日內向本院提出上訴書狀，其
未敘述上訴理由者，並得於提起上訴後10日內向本院補提理由書
狀（均須按他造當事人之人數附繕本）「切勿逕送上級法院」。
中    華    民    國    97    年  12    月    19    日
                            書記官  呂明龍
附錄本案所犯法條：
毒品危害防制條例第10條：
I施用第一級毒品者，處 6 月以上 5 年以下有期徒刑。
II施用第二級毒品者，處 3 年以下有期徒刑。


司法院資訊處製作；財團法人民間司法改革基金會備份。
